【裁判字號】    99,抗,69
【裁判日期】    990629
【裁判案由】    聲明異議
【裁判全文】
臺灣高等法院臺南分院民事裁定  99年度抗字第69號
抗  告  人  乙○○
            丙○○
上列抗告人與相對人甲○○、丁○○間聲請假扣押事件，抗告人
對於中華民國99年3月31日臺灣雲林地方法院99年度事聲字第18
號裁定，提起抗告，本院裁定如下：
    主  文
原裁定廢棄。
抗告人以新臺幣壹佰萬元或同金額之銀行可轉讓定期存單，為相
對人甲○○、丁○○供擔保後，得就相對人之財產，於新臺幣參
佰萬元之範圍內為假扣押；但相對人如以新臺幣參佰萬元或同金
額之銀行可轉讓定期存單，為抗告人供擔保後，得免為或撤銷假
扣押。
聲請及抗告訴訟費用新台幣貳仟元由相對人共同負擔。
    理  由
一、抗告意旨略以：抗告人於本件假扣押聲請時，業已釋明本件
    假扣押請求之原因事實及假扣押之原因，又相對人所有之不
    動產，部分已設定最高限額抵押權，對抗告人之權益仍有不
    受保障之狀態，故抗告人之假扣押聲請，於法並無不合，況
    縱認抗告人就假扣押之原因釋明有所不足，依民事訴訟法第
    526條第2項規定，法院亦得定相當之擔保，命供擔保後為假
    扣押，原審否准抗告人假扣押之聲請，即有違誤，爰依法提
    起抗告，求為廢棄原裁定等語。
二、按債權人就金錢請求或得易為金錢請求之請求，欲保全強制
    執行者，得聲請假扣押；假扣押非有日後不能強制執行或甚
    難執行之虞者，不得為之；請求及假扣押之原因應釋明之；
    前項釋明如有不足，而債權人陳明願供擔保或法院認為適當
    者，法院得定相當之擔保，命供擔保後為假扣押，民事訴訟
    法第522條第1項、第523條第1項、第526條第1項、第2項分
    別定有明文。是債權人聲請假扣押，就假扣押之原因，絲毫
    未提出能即時調查之證據以釋明者，固應駁回其聲請，惟假
    扣押之原因如經釋明而有不足，法院仍得命供擔保以補其釋
    明之不足，准為假扣押。又同法第523條所稱之「日後甚難
    執行之虞」，除指如債務人浪費財產、增加負擔或就其財產
    為不利益之處分，將達於無資力之狀態、或移住遠方、逃匿
    無蹤、隱匿財產或應在外國為強制執行等情形外，尚包括債
    務人將其財產外移至為我國現時司法權效力所不及之大陸地
    區，致其在我國之財產有不足為強制執行之虞等情形在內。
    次按證明與釋明在構成法院之心證上程度未盡相同，所謂證
    明者，係指當事人提出之證據方法，足使法院產生堅強之心
    證，可以完全確信其主張為真實而言，與釋明云者，為當事
    人提出之證據未能使法院達於確信之程度，僅在使法院得薄
    弱之心證，信其事實上之主張大概為如此者有間，二者非性
    質上之區別，乃分量上之不同（最高法院94年度台抗字第11
    82號、95年度台抗字第386號裁定參照）。
三、經查：
  （一）抗告人聲請本件假扣押，主張相對人未能提供合於約定
        使用收益之租賃物，依民法第226條第1項規定，應對抗
        告人負300萬元之損害賠償責任等情，業據提出土地複
        丈成果圖、郵局存證信函暨掛號郵件收件回執、租金收
        據、臺灣雲林地方法院98年度重訴字第30號民事判決為
        證（見原審假扣押卷第7～18頁、第35、37頁），堪認
        抗告人就本件假扣押請求之原因事實，已為相當之釋明
        。
  （二）抗告人主張：相對人將其所有不動產設定最高限額抵押
        權予第三人，顯見相對人確有將其資產進行處分行為，
        而有使抗告人之債權難以受償，本件有假扣押之必要等
        情，亦據提出與其所述相符之土地、建物登記謄本、相
        對人之財產歸屬資料清單為證（見本院卷第7～14頁）
        。審酌抗告人所主張之損害賠償請求權僅為普通債權，
        無法就抵押標的物優先受償，而相對人丁○○將其所有
        南投縣埔里鎮○○段338號建物及該建物所坐落之同段
        714號土地，共同設定最高限額330萬元抵押權予臺灣中
        小企業銀行股份有限公司（見本院卷第12、14頁），應
        足認相對人丁○○設定最高限額抵押權之處分行為，對
        於抗告人之受償權益，確實有所影響。自應認抗告人就
        本件假扣押之原因，已為相當之釋明，又縱認上開釋明
        仍有所不足，抗告人既已陳明願供擔保，揆諸上開說明
        ，法院仍應命供擔保以補其釋明之不足，准為假扣押。
  （三）原審以抗告人就假扣押之原因，未能提出足使法院信其
        主張為真實之證據，因而駁回抗告人之聲請，尚有未洽
        。抗告意旨指摘原裁定不當，求予廢棄，為有理由。爰
        將原裁定廢棄，並酌定抗告人應供擔保之金額，准許抗
        告人假扣押之聲請，裁定如主文第二項所示。
四、據上論結，本件抗告為有理由，應依民事訴訟法第492條、
    第95條、第85條第1項前段、第78條，裁定如主文。
中    華    民    國    99    年    6     月    29    日
                  民事第四庭    審判長法  官    吳上康
                                      法  官    陳珍如
                                      法  官    王金龍
上為正本係照原本作成。
本裁定除以適用法規顯有錯誤為理由外，不得再抗告。如提出再
抗告，應於收受送達後十日內委由律師為代理人向本院提出再抗
告狀（須附繕本），並繳納再抗告費新台幣一千元。
中    華    民    國    99    年    6     月    30    日
                                      書記官    李梅菊
【附記】
民事訴訟法第495條之1第2項準用同法第466條之1第1、2項規定
：
(1)對於第二審判決上訴，上訴人應委任律師為訴訟代理人。但上
  訴人或其法定代理人具有律師資格者，不在此限。
(2)上訴人之配偶、三親等內之血親、二親等內之姻親，或上訴人
  為法人、中央或地方機關時，其所屬專任人員具有律師資格並
  經法院認為適當者，亦得為第三審訴訟代理人。
民事訴訟法第466條之2第1項：
上訴人無資力委任訴訟代理人者，得依訴訟救助之規定，聲請第
三審法院為之選任律師為其訴訟代理人。

司法院資訊處製作；財團法人民間司法改革基金會備份。
